臺灣新竹地方法院刑事判決 
110年度金訴字第343號
公  訴  人  臺灣新竹地方檢察署檢察官               
被      告  梁仁溢




上列被告因違反洗錢防制法案件，經檢察官提起公訴（110年度
偵字第1163號），被告於本院準備程序中就被訴事實為有罪之陳
述，經本院告知簡式審判程序意旨，並聽取公訴人、被告之意見
後，經本院合議庭評議後裁定改依簡式審判程序審理，並判決如
下：
    主  文
梁仁溢幫助犯洗錢防制法第十四條第一項之洗錢罪，處有期徒刑
貳月，併科罰金新臺幣參萬元，罰金如易服勞役，以新臺幣壹仟
元折算壹日。
未扣案之犯罪所得新臺幣壹萬貳仟元沒收，於全部或一部不能沒
收或不宜執行沒收時，追徵其價額。
    犯罪事實
一、梁仁溢可預見金融帳戶係個人理財之重要工具，關係個人財
    產、信用之表徵，一般人蒐集他人名義之金融帳戶使用，經
    常與詐欺或恐嚇取財等財產犯罪密切相關，竟仍以縱若有人
    持以犯罪亦無違反其本意，基於幫助詐欺取財及違反洗錢防
    制法之不確定故意，以租借帳戶1本每月可賺取新臺幣（下
    同）1萬5,000元代價，於民國109年7月7日某時，在桃園市
    中壢區龍岡郵局之某輛車上，將所申辦中華郵政股份有限公
    司帳號00000000000000號帳戶（下稱郵局帳戶）存摺、提款
    卡及密碼，當場交付予真實姓名年籍不詳之自稱「張昆漢」
    及該所屬詐欺集團成員作為提款、轉匯之用，以此方式幫助
    該犯罪集團向他人詐取財物及掩飾特定犯罪所得。
　　嗣該詐欺集團成員取得上開帳戶後，即意圖為自己不法之所
    有，基於詐欺、洗錢之犯意聯絡，由該詐欺集團成員於同年
    3月間某時起，以通訊軟體LINE暱稱「瑜琪」、「AS歐森高
    級群管」、「Travis Huang」等身分，向呂紫綸佯稱：加入
    博奕遊戲教學群組，可申請會員下注獲利，且需繳交課程費
    用云云，致呂紫綸陷於錯誤而於同年7月13日下午5時32分許
    ，匯款3萬元至梁仁溢上開郵局帳戶內，進而掩飾詐欺犯罪
    所得，並遭提領一空。嗣呂紫綸於匯款後發覺遭詐騙而報警
    處理，並循線查悉上情。
二、案經呂紫綸訴由臺南市政府警察局第三分局報告臺灣新竹地
    方檢察署檢察官偵查起訴。
    理  由
壹、程序部分
一、本件被告梁仁溢所犯非死刑、無期徒刑、最輕本刑為3年以
    上有期徒刑之罪，或高等法院管轄第一審之案件，被告於本
    院準備程序中就前揭被訴事實為有罪之陳述，經本院告以簡
    式審判程序之旨，並聽取公訴人及被告之意見後，本院合議
    庭業已裁定由受命法官獨任進行簡式審判程序，是本件之證
    據調查，依刑事訴訟法第273條之2規定，不受同法第159條
    第1項、第161條之2、第161條之3、第163條之1及第164條至
    第170條規定之限制，合先敘明；又本案卷內之物證、書證
    等證據，依同法第273條之2規定，不受同法第159條第1項關
    於傳聞法則規定之限制，依法均有證據能力。
二、起訴書就犯罪事實所載帳號部分，已經檢察官於本院準備程
    序時更正為0000-0000-000000（見本院卷第43頁），且經本
    院告知被告，故自應以檢察官更正後之犯罪事實為本案審理
    範圍，合先敘明。
貳、實體部分：
一、認定犯罪構成要件事實所憑之證據及理由：
（一）被告梁仁溢於檢察事務官詢問時之供述（見偵卷第68至71
      頁），及於本院行準備程序及簡式審理時已坦承在卷（見
      本院卷第41至51頁）。
（二）及經證人即告訴人呂紫綸於警詢時就其遭詐騙之經過證述
      明確（見偵卷第15至16頁）。
（三）並有證人呂紫綸提供之郵局存摺封面影本1紙、通訊軟體L
      INE對話擷取畫面翻拍照片34張、博奕網站網頁擷取畫面
      翻拍照片2張、內政部警政署反詐騙諮詢專線紀錄表、被
      告梁仁溢之帳戶個資檢視、桃園市政府警察局八德分局四
      維派出所受理詐騙帳戶通報警示簡便格式表、金融機構聯
      防機制通報單影本各1份、被告申設郵局帳戶之開戶基本
      資料、交易明細及金融卡變更等資料各1份、中華郵政股
      份有限公司110年3月23日儲字第1100071408號函函送梁○
      溢君於本公司所立存簿儲金帳戶基本資料（含變更）、歷
      史交易清單及變更帳戶事項、網路郵局儲匯壽業務服務申
      請書影本1份等資料附卷可參（見偵卷第5至11、17至27、
      45至50頁）。
（四）綜上所述，被告上揭任意性自白與事實相符，應堪憑採，
      其所為前揭幫助詐欺、洗錢犯行，事證已臻明確，自應予
      以依法論科。
二、論罪科刑：
（一）按洗錢防制法於105年12月28日修正公布，並於106年6月2
      8日生效施行，該法第2條所稱之「洗錢」行為，係指：一
      、意圖掩飾或隱匿特定犯罪所得來源，或使他人逃避刑事
      追訴，而移轉或變更特定犯罪所得；二、掩飾或隱匿特定
      犯罪所得之本質、來源、去向、所在、所有權、處分權或
      其他權益者；三、收受、持有或使用他人之特定犯罪所得
      。並於第14條、第15條規定其罰則，俾防範犯罪行為人藉
      製造資金流動軌跡斷點之手段，去化不法利得與犯罪間之
      聯結。申言之，洗錢防制法之立法目的，在於防範及制止
      因犯第3條所列之特定犯罪而取得或變得之財物或財產上
      利益及其之孳息，藉由包含處置（即將特定犯罪所得直接
      予以移轉或變更）、分層化（即以迂迴層轉、化整為零之
      多層化包裝方式，掩飾或隱匿特定犯罪所得）及整合（即
      收受、持有或使用他人之特定犯罪所得，使之回流至正常
      金融體系，而得以合法利用享受）等各階段之洗錢行為，
      使其形式上轉換成為合法來源，以掩飾或切斷特定犯罪所
      得與犯罪之關聯性，而藉以逃避追訴、處罰。參酌洗錢防
      制法第3條、第4條第2項立法說明：「洗錢犯罪之處罰，
      其有關前置犯罪之聯結，並非洗錢犯罪之成立要件，僅係
      對於違法、不合理之金流流動起訴洗錢犯罪，作不法原因
      之聯結」、「洗錢犯罪以特定犯罪為前置要件，主要著眼
      於對不法金流軌跡之追查，合理建構其追訴基礎，與前置
      之特定犯罪成立與否，或是否有罪判決無關」等旨，一般
      洗錢罪與特定犯罪係不同構成要件之犯罪，各別行為是否
      該當於一般洗錢罪或特定犯罪，應分別獨立判斷，特定犯
      罪僅係洗錢行為之「不法原因聯結」，即特定犯罪之「存
      在」及「利得」，僅係一般洗錢罪得以遂行之情狀，而非
      該罪之構成要件行為。特定犯罪之既遂與否和洗錢行為之
      實行間，不具有時間先後之必然性，只要行為人實行洗錢
      行為，在後續因果歷程中可以實現掩飾、隱匿特定犯罪所
      得之效果，即得以成立一般洗錢罪，並不以「特定犯罪已
      發生」或「特定犯罪所得已產生」為必要（最高法院108
      年度台上大字第3101號刑事大法庭裁定意旨參照）。
（二）再按刑法上之幫助犯，係以幫助之意思，對於正犯資以助
      力，而未參與實施犯罪之行為者而言，故如未參與實施犯
      罪構成要件之行為，且係出於幫助之意思提供助力，即屬
      幫助犯，而非共同正犯。本件被告係提供帳戶存摺、提款
      卡及密碼供犯罪集團作為詐欺犯行之指定轉帳帳戶，並無
      證據證明其對告訴人從事施用詐術，或參與要求告訴人如
      何交付財物之構成要件、參與隱匿犯罪所得等行為。本件
      被告將上開郵局帳戶之存摺、提款卡及密碼交付與本案詐
      欺集團成員供作詐騙告訴人財物之用，嗣本案詐欺集團成
      員實行犯罪事實所示之詐欺取財罪，且為掩飾、隱匿其犯
      罪所得財物之去向，而令告訴人呂紫綸將款項轉入被告所
      開立之郵局帳戶，由詐欺集團成員前往提領犯罪所得款項
      得手，因而產生遮斷金流以逃避國家追訴、處罰之效果，
      被告所為，顯係基於幫助他人詐取財物、洗錢之犯意所為
      ，屬詐欺取財罪、洗錢罪構成要件以外之行為，應論以詐
      欺取財罪、洗錢罪之幫助犯。
（三）核被告所為，係犯刑法第30條第1項前段、第339條第1項
      之幫助詐欺取財罪，及刑法第30條第1項前段、洗錢防制
      法第14條第1項之幫助洗錢罪。
（四）被告提供上開郵局帳戶之存摺、提款卡及密碼予詐欺集團
      之單一幫助行為，助使該詐欺集團得以遂行詐騙告訴人呂
      紫綸之詐欺取財行為並遮斷資金流動軌跡，係以一行為同
      時犯上開幫助詐欺取財罪及幫助一般洗錢罪2罪，為想像
      競合犯，應依刑法第55條之規定，從一重之幫助一般洗錢
      罪處斷。
（五）刑之減輕：
　１、被告基於幫助之犯意而提供郵局帳戶之存摺、提款卡及密
      碼，為幫助犯，惡性及違法情節均較正犯為輕，爰依刑法
      第30條第2項之規定，按正犯之刑減輕之。
　２、洗錢防制法第16條第2項規定：「犯前二條之罪，在偵查或
      審判中自白者，減輕其刑。」查被告就本案犯罪事實，已
      於本院準備程序及簡式審理時自白犯行，是其所犯幫助洗
      錢犯行，自應依上開規定減輕其刑。
　３、被告有上揭減輕事由，應依法遞減之。　　　　　
（六）爰審酌被告無視近年來政府廣為宣導不得隨意將金融帳戶
      資料交予他人，竟任意交付上揭帳戶存摺、提款卡及密碼
      等資料予不詳詐欺集團使用，使詐欺集團能夠充作向他人
      詐欺取財及洗錢之工具，破壞社會治安及金融交易秩序，
      使從事詐欺犯罪之人藉此輕易於詐騙後取得財物，並製造
      金流斷點，導致檢警難以追查，徒增告訴人尋求救濟之困
      難，有助長犯罪之虞，兼衡告訴人遭騙之金額，除被告所
      取得之下述犯罪所得外，其餘均由詐欺集團成員取得，尚
      非被告所取用之犯罪情節，且被告行為後於本院準備程序
      及簡式審理時已知體認其所為於法有違之犯後態度，及其
      於本院簡式審理時自陳之智識程度、家庭經濟狀況、工作
      狀況，暨其刑事前案紀錄（參見臺灣高等法院被告前案紀
      錄表）等一切情狀，量處如主文所示之刑，併就罰金部分
      諭知易服勞役之折算標準，以示懲儆。
三、沒收：
（一）按犯罪所得，屬於犯罪行為人者，沒收之。但有特別規定
      者，依其規定；前2項之沒收，於全部或一部不能沒收或
      不宜執行沒收時，追徵其價額，刑法第38條之1第1項、第
      3項定有明文。
　　　查被告本案之犯罪所得1萬2000元，業據其於檢察事務官
      詢問及本院準備程序時供承在卷（見偵卷第69頁，本院卷
      第43頁），雖未扣案，仍應依刑法第38條之1第1項前段、
      第3項規定諭知沒收，於全部或一部不能沒收或不宜執行
      沒收時，追徵其價額。
（二）洗錢防制法第18條第1項固規定「犯第14條之罪，其所移
      轉、變更、掩飾、隱匿、收受、取得、持有、使用之財物
      或財產上利益，沒收之；犯第15條之罪，其所收受、持有
      、使用之財物或財產上利益，亦同。」惟本案被告非實際
      上提款之人，無掩飾隱匿詐欺贓款之犯行，非洗錢防制法
      第14條第1項之正犯，自無上開條文適用。
據上論斷，應依刑事訴訟法第273條之1第1項、第299條第1項前
段，判決如主文。
本案經檢察官翁貫育提起公訴，經檢察官陳中順到庭執行職務。
中    華    民    國   110    年     1    月     13   日
                  刑事第八庭  法  官  林哲瑜
以上正本證明與原本無異。　　　　　　　　　
如不服本判決應於收受本判決後20日內向本院提出上訴書狀，上
訴書狀應敘述具體理由。上訴書狀未敘述上訴理由者，應於上訴
期間屆滿後20日內補提理由書狀於本院（均須按他造當事人之人
數附繕本）「切勿逕送上級法院」。
中　　華　　民　　國　　111 　年　　1 　　月　　19　　日
　　　　　　　　　            書記官　曾柏方  
附錄本件論罪科刑法條：
刑法第339條
意圖為自己或第三人不法之所有，以詐術使人將本人或第三人之
物交付者，處5年以下有期徒刑、拘役或科或併科50萬元以下罰
金。
以前項方法得財產上不法之利益或使第三人得之者，亦同。
前二項之未遂犯罰之。
刑法第30條
幫助他人實行犯罪行為者，為幫助犯。雖他人不知幫助之情者，
亦同。
幫助犯之處罰，得按正犯之刑減輕之。
洗錢防制法第2條第2款
本法所稱洗錢，指下列行為：
一、意圖掩飾或隱匿特定犯罪所得來源，或使他人逃避刑事追  
        訴，而移轉或變更特定犯罪所得。
二、掩飾或隱匿特定犯罪所得之本質、來源、去向、所在、所有
    權、處分權或其他權益者。
三、收受、持有或使用他人之特定犯罪所得。
洗錢防制法第14條第1項
有第二條各款所列洗錢行為者，處7年以下有期徒刑，併科新臺
幣5百萬元以下罰金。